【裁判字號】    99,抗,1429
【裁判日期】    991115
【裁判案由】    聲明異議
【裁判全文】
臺灣高等法院民事裁定                  99年度抗字第1429號
抗  告  人  甲○○
相  對  人  乙○○
上列當事人間返還提存物事件，抗告人對於中華民國99年8 月12
日臺灣桃園地方法院99年度事聲字第126 號裁定，提起抗告，本
院裁定如下：
    主  文
原裁定廢棄。
相對人在原法院之聲請駁回。
聲請及抗告訴訟費用由相對人負擔。
    理  由
一、相對人在原法院聲請意旨略以：其與抗告人間請求損害賠償
    事件，其前依原法院94年度裁全字第2240號民事裁定為擔保
    假扣押，曾提供復華商業銀行南崁分行可轉讓定期存單面額
    新臺幣（下同）100 萬元2 張、50萬元1 張，及聯邦商業銀
    行南崁分行可轉讓定期存單面額50萬元1 張、10萬元2 張，
    合計320 萬元為擔保，並以原法院94年度存字第1779號擔保
    提存事件提存在案。茲因上開事件業經原法院94年度重訴字
    第245 號判決、本院96年度重上字第572 號判決、最高法院
    98年度臺上字第1779號裁定確定，其訴訟業已終結，相對人
    並已催告受擔保利益人即抗告人行使權利而未行使，其自得
    請求返還提存物等語。原法院裁定准許相對人之聲請，並駁
    回抗告人之異議。
二、抗告人抗告意旨略以：依民事訴訟法第106 條準用同法第10
    4 條第1 項第3 款規定聲請裁定返還提存物，必待供擔保人
    撤回假扣押或假處分強制執行，始得謂為該條款之「訴訟終
    結」，相對人並非於撤回假扣押強制執行後催告抗告人行使
    權利，原法院裁定准許相對人取回擔保金，並駁回抗告人之
    異議，於法不合，爰請求廢棄原裁定等語。
三、按返還擔保金，依民事訴訟法第106 條準用第104 條之規定
    ，須符合：(一)應供擔保之原因消滅者；(二)供擔保人證明受擔
    保利益同意返還者；(三)訴訟終結後供擔保人證明已定20日以
    上之期間催告受擔保利益人行使權利而未行使，或法院依供
    擔保人之聲請，通知受擔保利益人於一定期間內行使權利並
    向法院為行使權利之證明而未證明者之要件，法院始得裁定
    返還擔保金。又因假扣押所供之擔保，係為擔保受擔保利益
    人因不當假扣押所受損害而設。倘執行法院已依假扣押裁定
    債權人之聲請實施假扣押執行，債權人並已就假扣押所保全
    之請求提起本案訴訟，則在該本案訴訟終結前，受擔保利益
    人是否受有損害，尚未確定，在假扣押裁定撤銷及假扣押執
    行撤回前，受擔保利益人仍有可能繼續發生損害，其損害額
    亦尚未能確定，自不能強令受擔保利益人行使其權利。在假
    扣押債權人已聲請假扣押執行，並已提起本案訴訟之情形下
    ，債權人依民事訴訟法第106 條準用第104 條第1 項第3 款
    規定，聲請裁定返還提存物時，必待本案訴訟已終結，並已
    撤銷假扣押裁定及撤回假扣押執行，始得謂與該條款所定之
    「訴訟終結」相當（最高法院99年度臺抗字第274 號、96年
    度臺抗字第753號裁定意旨參照）。
四、經查相對人與抗告人間請求損害賠償事件，相對人前依原法
    院94年度裁全字第2240號民事裁定為擔保假扣押，曾提供面
    額320 萬元之可轉讓定期存單為擔保，並以原法院94年度存
    字第1779號擔保提存事件提存在案。該事件嗣經原法院94年
    度重訴字第245 號判決、本院96年度重上字第572 號判決、
    最高法院98年度臺上字第1779號裁定確定，相對人於該事件
    確定後之98年12月8 日催告抗告人行使權利而未行使，固有
    假扣押裁定、提存書、民事判決、民事裁定、存證信函、掛
    號郵件收件回執等件為證。惟查：相對人請求於加拿大幣37
    3,658 元之範圍對於抗告人之財產為假扣押，經執行法院足
    額扣押抗告人對復華銀行之存款債權後，復因相對人主張另
    有債權人參與分配，再追加查封抗告人所有坐落桃園縣蘆竹
    鄉○○○段海湖小段18-56 、3-74、3-376 、7-138 、27-2
    1 地號土地，及扣押抗告人對聯邦銀行之存款債權6,015 元
    、40萬元、50萬元，相對人迄未撤回該假扣押強制執行，已
    據本院調閱原法院94年度執全字第1441號假扣押卷查明屬實
    。而相對人與抗告人請求損害賠償事件，經本院96年度重上
    字第572 號判決抗告人應給付相對人加拿大幣371,891 元，
    及自94年8 月30日起至清償日止，按年息5%計算之利息，並
    經最高法院98年度臺上字第1779號裁定駁回抗告人之上訴確
    定，相對人僅於加拿大幣371,891 元本息之範圍內獲勝訴判
    決，亦有上開民事判決、裁定在卷可憑。則於相對人就超過
    加拿大幣371,891 元本息之部分撤回假扣押強制執行前，受
    擔保利益人即抗告人因該假扣押強制執行程序所受損害仍可
    能繼續發生，其損害額亦尚未能確定，自不能強令抗告人行
    使其權利，按之上開說明，此一情形難謂與民事訴訟法第10
    4 條第1 項第3 款所定之「訴訟終結」相當，相對人自不得
    依該條款規定行使定期催告之權利。從而，相對人以其業經
    發函催告抗告人於20日內行使權利而未行使，請求裁定准予
    發還擔保金，於法不合。此外，相對人復未能證明本件合於
    民事訴訟法第104 條第1 項所列各款之要件，其所為聲請，
    自不應准許。原法院裁定准許相對人聲請返還系爭擔保金，
    容有違誤，抗告意旨指摘原裁定不當，求予廢棄，為有理由
    ，爰廢棄原裁定，並駁回相對人在原法院之聲請。
五、據上論結，本件抗告為有理由，爰裁定如主文。
中    華    民    國    99    年    11    月    15    日
                    民事第十三庭
                        審判長法  官  林金村
                              法  官  周祖民
                              法  官  陳秀貞
正本係照原本作成。
本裁定除以適用法規顯有錯誤為理由外，不得再抗告。如提起再
抗告，應於收受後10日內委任律師為代理人向本院提出再抗告狀
。並繳納再抗告費新台幣１千元。
中    華    民    國    99    年    11    月    15    日
                              書記官  葉國乾

司法院資訊處製作；財團法人民間司法改革基金會備份。
